【裁判字號】    99,審訴,2216
【裁判日期】    990630
【裁判案由】    毒品危害防制條例
【裁判全文】
臺灣高雄地方法院刑事判決            99年度審訴字第2216號
公  訴  人  臺灣高雄地方法院檢察署檢察官
被      告  吳豪
上列被告因毒品危害防制條例案件，經檢察官提起公訴（99年度
毒偵字第51號、99年度毒偵字第1237號、99年度毒偵字第2711號
），本院依簡式審判程序判決如下：
    主  文
吳豪犯如附表所示之肆罪，均累犯，各處如附表主文欄所示之
刑。應執行有期徒刑壹年捌月。
    事  實
一、吳豪前因施用毒品案件，經本院以民國87年度少調字第18
    17號裁定送觀察、勒戒後，認無繼續施用毒品傾向，於87年
    11月5 日執行完畢釋放。又於前開觀察勒戒執行完畢釋放後
    之5 年內，因施用毒品案件，經本院以88年度少調字第361
    號裁定送觀察、勒戒後，因認有繼續施用毒品傾向，再經本
    院以同一裁定送強制戒治，於89年2 月23日視為執行完畢。
    另因違反職役職責案，經國防部南部地方軍事法院以92年度
    和審字第454 號判決判處有期徒刑10月確定，於94年2 月15
    日執行完畢出監。詎仍未戒絕，復分別基於施用第一級毒品
    海洛因、第二級毒品甲基安非他命之犯意，分別於附表所示
    之時、地，施用第一、二級毒品海洛因、甲基安非他命（施
    用第一、二級毒品之時間、地點、查獲時間及地點均如附表
    所示）。
二、案經高雄市政府警察局楠梓分局、小港分局報告臺灣高雄地
    方法院檢察署檢察官偵查起訴。
    理  由
一、本件被告吳豪所犯均係死刑、無期徒刑、最輕本刑為3 年
    以上有期徒刑以外之罪，其於準備程式中，就被訴事實均為
    有罪之陳述，經本院告知簡式審判程式之旨，並聽取檢察官
    及被告之意見後，合議庭裁定由受命法官獨任進行簡式審判
    程式，合先敘明。
二、上開犯罪事實，均據被告於本院審理時坦白承認。而被告尿
    液經送高雄市立凱旋醫院鑑驗後，結果分別呈嗎啡及甲基安
    非他命陽性反應（係以GC／MS方式檢驗），有高雄市立凱旋
    醫院98年11月3 日、99年2 月4 日及99年2 月25日濫用藥物
    尿液檢驗報告可參。爰審酌(一)氣相層析質譜儀（GC／MS）乃
    目前就藥物篩檢結果必須進一步確認時最常採用之確認方法
    ，因此在良好的操作條件之下，以氣相層析質譜儀作藥物及
    其代謝物之定性及定量分析，幾乎不會有偽陽性反應產生，
    業經行政院國軍退除役官輔導委員會台北榮民總醫院於83年
    4 月7 日以（83）北總內字第03059 號函示明確。(二)又海洛
    因係嗎啡經化學合成之半人工合成品，毒性倍於嗎啡，其經
    吸食或施打入人體，經新陳代謝作用又分解成嗎啡，故海洛
    因在進入人體後，均以嗎啡型態排於尿液中，故於吸食或施
    打海洛因者尿液中，可檢出嗎啡陽性反應，業經憲兵司令部
    80年5 月7 日以（80）鑑驗字第1746號函示明確。(三)甲基安
    非他命經口服投與後約百分之70於24小時內自尿中排出，約
    百分之90於96小時內自尿中排出，且甲基安非他命成分之檢
    出與其投與方式、投與量、個人體質、採尿時間與檢測儀器
    之精密度等諸多方式有關，因此僅憑尿液中呈甲基安非他命
    陽性反應，並無法確實推算吸食時間距採集時間之長短，惟
    依上述資料推斷，最長不會超過4 日即96小時，亦經行政院
    衛生署藥物食品檢驗局81年2 月8 日81藥檢一字第001156號
    函示明確。從而，被告尿液經以氣相層析質譜儀鑑驗後，結
    果分呈嗎啡及甲基安非他命陽性反應，已如前述，是依前開
    函示意旨，被告自白核與事實相符，其施用第一級毒品海洛
    因3 次、施用第二級毒品甲基安非他命1 次之犯行，均堪認
    定。
三、論罪科刑部分：
  (一)按犯毒品危害防制條例第10條之罪，經觀察、勒戒後，認無
    繼續施用毒品之傾向，應即釋放，並為不起訴處分；認有繼
    續施用毒品之傾向者，應由檢察官聲請法院裁定令入戒治處
    所施以強制戒治，至無繼續戒治之必要，強制戒治期滿，應
    即釋放，由檢察官為不起訴處分。經觀察勒戒、強制戒治執
    行完畢釋放後，5 年內再犯第10條之罪，依93年1 月9 日修
    正施行之毒品危害防制條例第23條第2 項規定意旨，應由檢
    察官偵查起訴。又依修正後之規定，僅限於「初犯」及「5
    年後再犯」二種情形，始應先經觀察、勒戒或強制戒治程序
    。倘被告於5 年內已再犯，經依法追訴處罰，縱其第3 次（
    或第3 次以上）再度施用毒品之時間，在初犯經觀察、勒戒
    或強制戒治執行完畢釋放5 年以後，已不合於「5 年後再犯
    」之規定，且因已於「5 年內再犯」，顯見其再犯率甚高，
    原實施觀察、勒戒或強制戒治，已無法收其實效，即應依該
    條例第10條處罰（最高法院97年度第5 次刑事庭會議決議參
    照）。
  (二)查被告前因施用毒品案件，經本院以87年度少調字第1817號
    裁定送觀察、勒戒後，認無繼續施用毒品傾向，於87年11月
    5 日執行完畢釋放。又於前開觀察勒戒執行完畢釋放後之5
    年內，因施用毒品案件，經本院以88年度少調字第361 號裁
    定送觀察、勒戒後，因認有繼續施用毒品傾向，再經本院以
    同一裁定送強制戒治，於89年2 月23日視為執行完畢等情，
    有臺灣高雄地方法院檢察署刑案資料查註紀錄表、臺灣高等
    法院被告前案紀錄表及臺灣高雄地方法院被告院內索引卡記
    錄表可證。因被告於觀察勒戒執行完畢釋放後，5 年內再犯
    毒品危害防制條例第10條之罪，且再犯本罪，是依前開說明
    ，應依法論科。
  (三)另海洛因、甲基安非他命為毒品危害防制條例所稱之第一、
    二級毒品，此觀諸該條例第2 條第2 項第1 款、第2 款甚明
    ，被告施用上開毒品，核其所為，係違反毒品危害防制條例
    第10條第1 項、第2 項之施用第一、二級毒品罪。被告施用
    第一、二級毒品前持有第一、二級毒品之行為，本應各論以
    持有之罪，惟各該次持有毒品之低度行為均為其後施用毒品
    之高度行為所吸收，均不另論罪。被告有如事實欄所載徒刑
    之宣告及執行完畢之事實，有上開前案紀錄表可參，其受有
    期徒刑執行完畢後，5 年內故意再犯本件有期徒刑以上之4
    罪，均為累犯，應各依刑法第47條第1 項之規定，加重其刑
    。被告所犯上開4 罪間，犯意各別，應予分論併罰。爰審酌
    被告經觀察勒戒後，均未戒絕毒品，另再施用毒品，顯見其
    自制力不足，無法擺脫毒品，故應藉由刑罰之執行，以收教
    化之功能，並參以被告犯後坦承施用毒品犯行，所犯係自傷
    行為，尚未害及他人，及被告施用第一級毒品3 次、施用第
    二級毒品1 次等一切情狀，分別量處如主文所示之刑，並定
    其應執行之刑，以資懲儆。
據上論斷，應依刑事訴訟法第273 條之1 第1 項、第299 條第1
項前段，毒品危害防制條例第10條第1 項、第2 項、刑法第11條
前段、第47條第1 項、第51條第5 款，判決如主文。
本案經檢察官陳妍萩到庭執行職務。
中    華    民    國    99    年    6     月    30    日
                  刑事第十庭    法  官  方百正
以上正本證明與原本無異。
如不服本判決應於收受判決後10日內向本院提出上訴書狀。
中    華    民    國    99    年    6     月    30    日
                                書記官  陳莉庭
附錄本判決論罪科刑所依據之法條：
毒品危害防制條例第10條
施用第一級毒品者，處6月以上5年以下有期徒刑。
施用第二級毒品者，處3年以下有期徒刑。
附表：
┌─┬────┬────┬────────┬─────┬─────────┐
│編│施用時間│施用地點│查獲時間、地點  │所犯之罪  │主文（含所處之刑）│
│號│        │及方式  │                │          │                  │
├─┼────┼────┼────────┼─────┼─────────┤
│1 │於98年10│在高雄市│98年10月19日上午│施用第一級│吳豪施用第一級毒│
│  │月19日某│小港區其│11時20分，在高雄│毒品      │品，累犯，處有期徒│
│  │時許    │美街44號│市○○○道口籃球│          │刑柒月。          │
│  │        │住處內，│場附近，為警盤查│          │                  │
│  │        │以針筒注│，經同意採尿送驗│          │                  │
│  │        │射之方式│，結果呈嗎啡陽性│          │                  │
│  │        │，施用第│反應。          │          │                  │
│  │        │一級毒品│                │          │                  │
│  │        │海洛因1 │                │          │                  │
│  │        │次。    │                │          │                  │
├─┼────┼────┼────────┼─────┼─────────┤
│2 │於99年1 │在高雄市│99年1 月13日，經│施用第一級│吳豪施用第一級毒│
│  │月13日某│小港區其│警通知協助調查毒│毒品      │品，累犯，處有期徒│
│  │時許    │美街44號│品案件，且經同意│          │刑柒月。          │
│  │        │住處內，│採尿送驗，結果呈│          │                  │
│  │        │以針筒注│嗎啡與甲基安非他│          │                  │
│  │        │射之方式│命陽性反應。    │          │                  │
│  │        │，施用第│                │          │                  │
│  │        │一級毒品│                │          │                  │
│  │        │海洛因1 │                │          │                  │
│  │        │次。    │                │          │                  │
├─┼────┼────┼────────┼─────┼─────────┤
│3 │於99年1 │在高雄市│同上。          │施用第二級│吳豪施用第二級毒│
│  │月13日某│小港區其│                │毒品      │品，累犯，處有期徒│
│  │時許    │美街44號│                │          │刑參月。          │
│  │        │住處內，│                │          │                  │
│  │        │以將甲基│                │          │                  │
│  │        │安非他命│                │          │                  │
│  │        │置於玻璃│                │          │                  │
│  │        │吸食器內│                │          │                  │
│  │        │，再以火│                │          │                  │
│  │        │點燃吸食│                │          │                  │
│  │        │之方式，│                │          │                  │
│  │        │施用第二│                │          │                  │
│  │        │級毒品甲│                │          │                  │
│  │        │基安非他│                │          │                  │
│  │        │命1 次。│                │          │                  │
│  │        │        │                │          │                  │
├─┼────┼────┼────────┼─────┼─────────┤
│4 │於99年1 │在高雄市│99年1 月25日16時│施用第一級│吳豪施用第一級毒│
│  │月25 日 │小港區其│10分許，在高雄市│毒品      │品，累犯，處有期徒│
│  │某時許  │美街44號│小港區○○街44巷│          │刑柒月。          │
│  │        │住處內，│口，因另涉強盜案│          │                  │
│  │        │以針筒注│件，為警查獲，且│          │                  │
│  │        │射之方式│經同意採尿送驗，│          │                  │
│  │        │，施用第│結果呈嗎啡陽性反│          │                  │
│  │        │一級毒品│應。            │          │                  │
│  │        │海洛因1 │                │          │                  │
│  │        │次。    │                │          │                  │
└─┴────┴────┴────────┴─────┴─────────┘

司法院資訊處製作；財團法人民間司法改革基金會備份。
